【裁判字號】    99,訴,1718
【裁判日期】    991231
【裁判案由】    偽造文書
【裁判全文】
臺灣臺北地方法院刑事判決              99年度訴字第1718號
公  訴  人  臺灣臺北地方法院檢察署檢察官
被      告  陳恩偉
上列被告因偽造文書等案件，經檢察官提起公訴（99年度偵字第
20547號），因被告於準備程序中就被訴事實均為有罪之陳述，
經告以簡式審判之旨，並聽取意見後，裁定進行簡式審判程序，
本院判決如下：
    主    文
陳恩偉行使偽造私文書，足以生損害於公眾及他人，處有期徒刑
月，如易科罰金，以新臺幣壹仟元折算壹日。緩刑貳年。遠傳
易付卡客戶資料卡上申請人簽名欄內偽造之「林婕」署押壹枚沒
收。
    犯罪事實
ㄧ、陳恩偉與張承毅為朋友關係，張承毅與林婕則為男女朋友關
    係，張承毅之父張秋陽在位於臺北市○○區○○街254號1樓
    經營國園實業有限公司（登記負責人為張秋陽之妻即張承毅
    之母孔慶娣），從事攝影沖印並兼辦行動電話門號申辦業務
    。因張承毅須入伍當兵，張秋陽遂自98年9月間雇用陳恩偉
    至國園實業有限公司擔任現場店員。而林婕前於98年9月8日
    曾委請張承毅代辦門號為0000000000號之遠傳電信股份有限
    公司（下稱遠傳公司）易通卡，而將中華民國國民身分證（
    下稱身分證）正反面影本及全民健康保險卡（下稱健保卡）
    正反面影本交予張承毅做為申請時身份確認之用，之後林婕
    因無繼續保有上揭身分證及健保卡影本所有權之意，故未將
    該等身分證及健保卡影本取回。嗣於98年12月25日某時許，
    陳恩偉見及上揭林婕之身分證及健保卡之影本，認有機可趁
    ，竟基於行使偽造私文書及詐欺取財之犯意，於國園實業有
    限公司內，在遠傳易付卡客戶資料卡之申請人簽名欄內偽簽
    「林婕」之署名1枚，並黏貼上揭林婕之身分證及健保卡影
    本於其上，用以表示是「林婕」本人申請遠傳公司之易付卡
    ，偽造完成以林婕名義所為用以申請易付卡之客戶資料卡之
    私文書1紙後，即將之傳真予不知情之遠傳公司承辦人員而
    行使上開偽造之資料卡私文書，致遠傳公司承辦人員陷於錯
    誤，誤認林婕本人確有申辦遠傳公司易付卡之意，而同意陳
    恩偉取出置於國園實業有限公司內門號為0000000000號之易
    付卡（SIM卡）1張，而陳恩偉於取得該易付卡後並未交付予
    林婕，足生損害於林婕本人及遠傳公司對於門號核發、申請
    使用人資料管理之正確性。
二、案經林婕訴由臺北市政府警察局中山分局報告臺灣臺北地方
    法院檢察署檢察官偵查起訴。
    理    由
一、本件被告陳恩偉所犯係死刑、無期徒刑或最輕本刑為3年以
    上有期徒刑或高等法院管轄第一審案件以外之罪，其於準備
    程序期日就被訴事實均為有罪之陳述，經本院告知簡式審判
    程式之旨，並聽取公訴人及被告之意見後，依刑事訴訟法第
    273條之1第1項規定，裁定進行簡式審判程序，是依刑事訴
    訟法第273條之2規定，本件之證據調查，不受同法第159條
    第1項、第161條之1、第161條之3、第163條之1及第164條至
    第170條規定之限制，合先敘明。
二、前揭犯罪事實，業據被告於本院準備程序及審理時坦承不諱
    ，並經證人即告訴人林婕於警詢、偵詢中及證人張秋陽於警
    詢中證述明確（參見偵查卷第6頁至第18頁、第44頁至第45
    頁），並有門號為0000000000號之遠傳易付卡客戶資料卡、
    門號為0000000000號之遠傳行動電話/第三代行動電話服務
    申請書、和信電訊行動電話服務申請書、遠傳行動電話號碼
    可攜服務申請書影本各1紙及遠傳公司99年10月31日遠傳（
    企營）字第09911002437號函1份（見偵查卷第19頁、第50頁
    至第53頁，本院卷第9頁至第11頁）在卷可參。足徵被告上
    開自白屬實而可採。本件事證明確，應依法論科。
三、論罪科刑之理由：
  (一)按行動電話SIM 卡，具有通訊使用之價值，電信公司亦常舉
    行特殊門號之公開標售，且在一定條件下具有可轉讓性，具
    有一定之財產價值。依電信公司一般定型化契約之約定，雖
    行動電話門號SIM 卡之所有權屬於公司本身，然仍得因私下
    之出售、轉讓行為而造成事實上所有權之移轉，得以刑法中
    詐欺取財罪之「物」論之，應無疑問，先予敘明。故核被告
    陳恩偉所為，係犯刑法第216條、第210條之行使偽造私文書
    罪、同法第339條第1項之詐欺取財罪。被告偽造「林婕」署
    名之行為，為偽造林婕名義私文書之部分行為，不另論罪；
    又被告偽造林婕名義之遠傳易付卡客戶資料卡私文書之低度
    行為，復為行使該偽造私文書之高度行為所吸收，亦不另論
    罪。又按署押係指在物體上署名或簽押，用以證明一定之意
    思表示，或一定之事實者而言，如僅書寫姓名以資識別，而
    非證明一定意思表示或一定事實，且亦非表示本人簽名之意
    思者，則不生署押之問題（最高法院92年度台上字第2648
    號判決意旨參照）。又按文書乃記載人類意思表示之方法，
    當事人得將不同之文書，記載於同一份文件內，故在同一份
    文件內可有不同之文書。上訴人等在委託書之當事人欄書寫
    他人姓名，與在該委託書下方之「立委託書人」簽名欄簽名
    ，性質不同，前者在於識別當事人為何人，後者在於表示委
    託人簽名之意思（最高法院88年度台上字第39 36號判決意
    旨參照）。依上開最高法院見解，則本件有關被告在上開遠
    傳易付卡客戶資料卡私文書之申請人姓名欄內填寫林婕之姓
    名，其用意僅在識別部分，自不生偽造署押之問題，附此敘
    明。
  (二)被告以行使偽造遠傳易付卡客戶資料卡私文書之詐術行為詐
    取行動電話門號易付卡（SIM卡）之財物，係以1行為而同時
    觸犯上開行使偽造私文書及詐欺取財2罪，為想像競合犯，
    應依刑法第55條規定從一重之行使偽造私文書罪處斷。
  (三)爰審酌被告前無犯罪紀錄，素行尚可，有臺灣高等法院被告
    前案紀錄表1份在卷可佐；冒用被害人林婕名義申請行動電
    話易付卡門號，足生損害於林婕本人及遠傳公司對於門號核
    發、申請使用人資料管理之正確性；已取得被害人林婕諒解
    ，被害人林婕亦表示願意原諒被告（參見本院卷第29頁）；
    本案犯罪手段尚稱平和；犯後於本院已知坦承犯行，態度良
    好等一切情狀，量處如主文所示之刑，並諭知易科罰金之折
    算標準。
  (四)被告前未曾因故意犯罪受有期徒刑以上刑之宣告，此有前揭
    臺灣高等法院被告前案紀錄表在卷可憑，其所為本件犯行業
    據被害人林婕當庭表示原諒，檢察官及被害人林婕並均同意
    對被告為緩刑之宣告（見本院卷第29頁），被告ㄧ時失慮致
    為本案犯行，經此偵審程序及刑之宣告後，日後當知警惕、
    已足促其自我約制而信無再犯之虞，基於社會人力資源之有
    效運用，認以暫不執行為適當，依刑法第74條第1項第1款規
    定，諭知緩刑2年，用啟自新。
  (五)被告於遠傳易付卡客戶資料卡之私文書上申請人簽名欄內偽
    造「林婕」之署名1枚，依刑法第219條之規定，不問是否屬
    犯人所有，應併予宣告沒收。至於該遠傳易付卡客戶資料卡
    ，既已由被告持以行使並交付予遠傳公司，即非屬被告所有
    之物，除其上之署名應沒收如前外，就該文書本身，自不得
    併予宣告沒收。另被告不法詐得之該門號易付卡（SIM卡）1
    枚，雖係被告因犯罪所得之物，但該SIM卡1枚並未扣案，且
    非違禁物，為免將來執行困難，爰不另為沒收之諭知，附此
    敘明。
據上論斷，依刑事訴訟法第273條之1第1項、第299條第1項前段
，刑法第216條、第210條、第339條第1項、第55條、第41條第1
項前段、第74條第1項第1款、第219條，刑法施行法第1條之1第1
項、第2項前段，判決如主文。
本案經檢察官高一書到庭執行職務。
中    華    民    國    99    年    12    月    31    日
                  臺灣臺北地方法院刑事第八庭
                              法  官  古瑞君
以上正本證明與原本無異。
如不服本判決應於收受送達後10日內向本院提出上訴書狀，並應
敘述具體理由；其未敘述上訴理由者，應於上訴期間屆滿後20日
內向本院補提理由書（均須按他造當事人之人數附繕）「切勿逕
送上級法院」。
告訴人或被害人如對於本判決不服者，應具備理由請求檢察官上
訴，其上訴期間之計算係以檢察官收受判決正本之日期為準。
                              書記官  莊宜諳
中    華    民    國    99    年    12    月    31    日
附錄本案論罪科刑法條全文：
刑法第210條：
偽造、變造私文書，足以生損害於公眾或他人者，處5年以下有
期徒刑。
刑法第216條：
行使第210條至第215條之文書者，依偽造、變造文書或登載不實
事項或使登載不實事項之規定處斷。
刑法第339條：
意圖為自己或第三人不法之所有，以詐術使人將本人或第三人之
物交付者，處 5 年以下有期徒刑、拘役或科或併科 1 千元以下
罰金。
以前項方法得財產上不法之利益或使第三人得之者，亦同。
前二項之未遂犯罰之。
意圖為自己或第三人不法之所有，以詐術使人將本人或第三人之
物交付者，處5年以下有期徒刑、拘役或科或併科1千元以下罰金
。

司法院資訊處製作；財團法人民間司法改革基金會備份。
